【裁判字號】    98,上訴,4915
【裁判日期】    981225
【裁判案由】    毒品危害防制條例
【裁判全文】
臺灣高等法院刑事判決                98年度上訴字第4915號
上  訴  人
即  被  告  甲○○
上列上訴人因違反毒品危害防制條例案件，不服臺灣台北地方法
院98年度訴字第1565號，中華民國98年10月26日第一審判決（起
訴案號：臺灣台北地方法院檢察署98年度毒偵字第1578號），提
起上訴，本院判決如下：
    主  文
上訴駁回。
    理  由
一、依刑事訴訟法第350條、第361條、第362條、第367條規定，
    不服地方法院之第一審判決而上訴者，須提出上訴書狀，並
    應敘述具體理由，為上訴必備之程式；其所提出之書狀未敘
    述上訴理由，或僅曾以言詞陳述上訴理由者，均應於上訴期
    間屆滿後20日內補提理由書於第一審法院。第一審法院經形
    式審查，認逾期未補提上訴理由者，應定期間先命補正；逾
    期未補正者，為上訴不合法律上之程式，應以裁定駁回。倘
    已提出上訴理由，但所提非屬具體理由者，則由第二審法院
    以上訴不合法律上之程式，判決駁回。而所謂具體理由，必
    係依據卷內既有訴訟資料或提出新事證，指摘或表明第一審
    判決有何採證認事、用法或量刑等足以影響判決本旨之不當
    或違法，而構成應予撤銷之具體事由，始克當之（例如：依
    憑證據法則具體指出所採證據何以不具證據能力，或依憑卷
    證資料，明確指出所為證據證明力之判斷如何違背經驗、論
    理法則）；倘僅泛言原判決認定事實錯誤、違背法令、量刑
    失之過重或輕縱，而未依上揭意旨指出具體事由，或形式上
    雖已指出具體事由，然該事由縱使屬實，亦不足以認為原判
    決有何不當或違法者（例如：對不具有調查必要性之證據，
    法院未依聲請調查亦未說明理由，或援用證據不當，但除去
    該證據仍應為同一事實之認定），皆難謂係具體理由，俾與
    第二審上訴制度旨在請求第二審法院撤銷、變更第一審不當
    或違法之判決，以實現個案救濟之立法目的相契合，並節制
    濫行上訴，最高法院97年度台上字第892號判決意旨參照。
二、本件上訴人即被告甲○○不服原審判決，於民國98年11月19
    日具狀提起第二審上訴，惟其僅於上訴狀中載明不服原審判
    決，依法提出上訴，理由後補云云，並未敘述上訴之具體理
    由，嗣被告於98年12月8日補提上訴理由狀，然該補充理由
    僅稱被告於87年間因施用毒品案件，經裁定送觀察、勒戒後
    ，於88年6月17日執行完畢，復於91年間因施用毒品案件，
    經裁定送觀察、勒戒後於91年7月19日執行完畢，本次施用
    毒品犯行距上次觀察、勒戒執行完畢已逾5年，應適用5年後
    再犯之規定。且被告現已知所悔悟，並需負擔家中經濟，請
    求給予從輕量刑云云。按於92年7月9日修正公布、於93年1
    月9日施行之毒品危害防制條例第20條、第23條將施用毒品
    之刑事處遇程序，區分為「初犯」及「5年內再犯」、「5年
    後再犯」，依其立法理由之說明：「初犯」，經觀察、勒戒
    或強制戒治後，應為不起訴處分或不付審理之裁定；經觀察
    、勒戒或強制戒治執行完畢釋放後，「5年內再犯」者，因
    其再犯率甚高，原實施之觀察、勒戒及強制戒治既已無法收
    其實效，爰依法追訴或裁定交付審理。至於經觀察、勒戒或
    強制戒治執行完畢釋放後，「5年後再犯」者，前所實施之
    觀察、勒戒或強制戒治已足以遮斷其施用毒品之毒癮，為期
    自新及協助其斷除毒癮，仍適用「初犯」規定，先經觀察、
    勒戒或強制戒治之程式。從而依修正後之規定，僅限於「初
    犯」及「5年後再犯」二種情形，始應先經觀察、勒戒或強
    制戒治程序。倘被告於5年內已再犯，經依法追訴處罰，縱
    其第3次（或第3次以上）再度施用毒品之時間，在初犯經觀
    察、勒戒或強制戒治執行完畢釋放5年以後，已不合於「5年
    後再犯」之規定，且因已於「5年內再犯」，顯見其再犯率
    甚高，原實施觀察、勒戒或強制戒治，已無法收其實效，即
    應依該條例第10條處罰（最高法院95年第7次刑事庭會議決
    定意旨、98年度台非字第12號刑事判決意旨參照）。則本件
    被告係於87年間「初犯」施用毒品案件，經原法院裁定送觀
    察、勒戒並於88年6月17日執行完畢出監，復於91年間「再
    犯」施用毒品案件，經臺灣板橋地方法院裁定送觀察、勒戒
    於91年7月19日執行完畢出監，雖本次「三犯」施用海洛因
    犯行距初犯經觀察、勒戒執行完畢釋放日已逾5年，然因其
    於第一次觀察、勒戒執行完畢釋放後5年內有再犯施用毒品
    之情事，自應適用毒品危害防制條例第23條第2項之規定依
    法訴追，被告上訴意旨認其應適用5年後再犯之規定觀察勒
    戒等情，容有誤會，尚不足以認為原判決有何不當或違法。
    且其所稱已知悔悟及需負擔家中經濟，請求從輕量刑云云，
    亦非就原審判決有何採證認事、用法或量刑等足以影響原審
    判決本旨之不當或違法，而為具體指摘。揆諸首揭規定，本
    件上訴自屬不合法律上之程式，應予駁回，並不經言詞辯論
    為之。
三、應依刑事訴訟法第367條前段、第372條，判決如主文。
中    華    民    國    98    年    12    月    25    日
                  刑事第十五庭審判長法  官  吳昭瑩
                                    法  官  賴邦元
                                    法  官  蘇隆惠
以上正本證明與原本無異。
如不服本判決，應於收受送達後10日內向本院提出上訴書狀，其
未敘述上訴之理由者並得於提起上訴後10日內向本院補提理由書
（均須按他造當事人之人數附繕本）「切勿逕送上級法院」。
                                    書記官  楊妙恩
中    華    民    國    98    年    12    月    28    日


司法院資訊處製作；財團法人民間司法改革基金會備份。
